【裁判字號】    98,交聲,940
【裁判日期】    980423
【裁判案由】    聲明異議
【裁判全文】
臺灣臺中地方法院交通事件裁定         98年度交聲字第940號
原處分機關  交通部公路總局臺中區監理所臺中市監理站
異  議  人
即受處分人  甲○○
上列受處分人因違反道路交通管理處罰條例案件，對於交通部公
路總局臺中區監理所臺中市監理站民國98年3月6日所為之處分（
裁監稽違字第裁61-C00000000號裁決書）聲明異議，本院裁定如
下：
    主    文
異議駁回。
    理    由
一、原處分機關處分意旨略以：受處分人即受處分人甲○○（下
    稱受處分人）於民國97年11月17日16時11分許，騎乘車牌號
    碼BR9-696號重型機車，行經台北縣板橋市○○○路與實踐
    路口處，因「紅燈左轉」之違規事實，經臺北縣警察局板橋
    分局後埔派出所警員以違反道路交通管理處罰條例第53條第
    1項之規定，掣開北縣警交字第C00000000號舉發違反道路交
    通管理事件通知單舉發，嗣受處分人逾應到案日期始行申訴
    ，經原舉發機關於98年2月25日以北縣警板交裁字第0980006
    111號函復略謂：（受處分人）在管制燈號已轉變為紅燈之
    狀態下仍強行闖越紅燈等語，原處分機關遂依道路交通管理
    處罰條例第53條第1項、第63條第1項第3款規定，於98年3月
    6日，以裁監稽違字第裁61-C00000000號裁決書裁處罰鍰新
    臺幣（下同）4,500元，並記違規點數3點，於法並無不合等
    語。
二、聲明異議要旨略以：當初是警察說就算我拒簽罰單，罰單也
    會寄到家。但是一直等不到罰單，後來因其他事到監理站才
    知罰單一直在監理站，那我怎麼申訴？舉發員警說不簽也沒
    關係，罰單一樣會寄回家，直到監理站告知可以填單申訴，
    豈知申訴受理機關竟是原來開罰單的警察局，申訴豈有成功
    可能？而因因申訴過程，竟導致我必須多繳3倍的錢，令人
    無法接受，本人願繳最低罰額1800元，請撤銷原處分關於罰
    鍰4500元的部分云云。
三、按受處分人不服第八條主管機關所為之處罰，得於接到裁決
    書之翌日起20日內，向管轄地方法院聲明異議；又交通法庭
    認為聲明異議無理由者，應以裁定駁回之，道路交通管理處
    罰條例第87條第1項、道路交通案件處理辦法第19條各定有
    明文。次按汽車駕駛人，行經有燈光號誌管制之交岔路口闖
    紅燈者，處新臺幣1800元以上5400元以下罰鍰，並記違規點
    數3點，道路交通管理處罰條例第53條第1項、第63條第1項
    第3款，分別定有處罰規定。再按，當場舉發者，應填記駕
    駛人或行為人姓名、性別、出生年月日、地址、身分證統一
    編號及車主姓名、地址、車牌號碼、車輛種類。被查獲之駕
    駛人或行為人為受處分人時，應於填記通知單後將通知聯交
    付該駕駛人或行為人簽名或蓋章收受之；拒絕簽章者，仍應
    將通知聯交付該駕駛人或行為人收受，並記明其事由及交付
    之時間；拒絕收受者，應告知其應到案時間及處所，並記明
    事由與告知事項，視為已收受，違反道路交通管理事件統一
    裁罰基準及處理細則第11條第1項第1款亦有明文規定。
四、經查：
  (一)受處分人於本院調查時固不諱言於上開時地騎乘車牌號碼
      BR9-696號重型機車，行經臺北縣板橋市○○○路與實踐
      路口，惟否認其有闖紅燈之違規，其辯稱：「我認為我沒
      有違反，我是東西不見了在找東西，我覺得我沒有紅燈左
      轉」云云，稱其未有闖紅燈之違規，惟其後復稱：「我可
      能沒有看紅燈就左轉，我沒有注意到燈號是什麼號誌」等
      語，可知受處分人並未確切辨認其當時穿越路口時之管制
      燈號為何，則受處分人辯稱其未有闖紅燈之違規，即非無
      瑕疵可指。而證人即本件原舉發員警乙○○於本院調查時
      具結證稱：「（法官問：BR9-696號機車行進方向？）我
      在進行攔查時，該車輛從館前東路直行要左轉實踐路，當
      時館前東路已經紅燈很久，受處分人紅燈左轉‥‥他直接
      轉入對向的紅磚道上，我吹哨子他並沒有停下來」等語，
      明確指稱受處分人行經上開路口時，路口管制燈號為紅燈
      ，而認受處分人確有闖紅燈之違規，與受處分人所辯，即
      有不同。惟依一般常情，警察為維持交通秩序，依法執行
      職務，其立場應受公正、合法之推定。又受處分人與證人
      乙○○素昧平生，並無恩怨可言，本質上難認證人當初開
      單告發時有何蓄意違背職務故意誣指受處分人違規之動機
      。且證人經傳到院後，業經本院於其陳述前令其具結並告
      以偽證處罰之相關規定，證人實無須僅因一起違反道路交
      通管理處罰條例之案件，於與受處分人毫無利害關係之情
      況下，故為偽證，而自陷可能受刑事追訴處罰之危險，故
      其證詞應確係本於當初之見聞所言，尚無設詞構陷受處分
      人之虞。本件受處分人雖否認有違規之情，但迄未就執勤
      警員之舉發有何瑕疵或錯誤，舉證以供調查，此外，本院
      經查亦無任何證據足資證明執勤警員有捏造事實、違法取
      締之情事，則執勤警員本其維護交通秩序、安全職責所為
      之當場舉發，自應受到合法、正確之推定，受處分人空言
      未有闖紅燈之行為云云，即無可採，本件事證明確，受處
      分人之違規行為堪以認定。
（二）按舉發行為性質上為行政機關裁罰權之行使，舉發通知單
      即屬書面作成之行政處分，而行政處分之作成（成立）與
      生效之概念並不相同，在具備成立要件之後，其本身雖能
      有效成立，惟尚須具備生效要件，始能對外發生效力，而
      「送達」之要件，衡以最高行政法院68年度判字第838 號
      裁判意旨所指「對於公法上有特定相對人之意思表示或意
      思通知，除法律有特別規定者外，在非對話為之者，應以
      達到相對人時生效，所謂達到，乃在使相對人居於可得瞭
      解之狀態為已足，此在法理上應為當然之解釋」等語，應
      係舉發行為之生效要件之一，衡諸法理，自不影響舉發行
      為已然成立之事實。換言之，舉發機關於發現交通違規事
      實後，填製舉發違反道路交通管理事件通知單，且當場舉
      發之案件已當場通知受處分人，該舉發自足以發生舉發之
      效力。查本案受處分人違規當日業經舉發員警當場舉發，
      且開立通知單交由受處分人收受，雖受處分人拒絕在該通
      知單上簽名或蓋章收受之，然該通知單既由舉發警員在其
      上載明「已告知當事人權利事項及到案處，當事人表明拒
      簽」，可知原舉發員警業已遵循上開規定為權利告知並記
      明事由，有卷附通知單可憑，雖受處分人辯稱伊沒有注意
      聽員警說到上開到案時間、地點，但因員警曾經告知罰單
      會寄去家裡，伊認為舉發通知單未合法送達云云，查本件
      證人乙○○於本院調查時證稱：「（法官問：你有告知她
      要簽名，她沒有簽名，有無告訴她罰單如何繳？）我有告
      訴他到案處所及到案時間。（受否有告知受處分人？）我
      有告知她，且有錄音」等語，經當庭播放勘驗，證人於舉
      發當時告知受處分人違規時間地點、權利、應到案處所臺
      中監理站暨繳款期限，有勘驗筆錄1份在卷可參，可知證
      人已依上開規定辦理，本件舉發通知單視為受處分人已經
      收受，自無再行送達之必要，又受處分人繳納交通罰單，
      除向指定到案處所辦理結案外，尚有語音繳納、網路繳納
      、利用超商罰單繳納之服務等管道可供選擇，受處分人以
      其未再收受書面送達，即未逾越應到案期限不繳納罰鍰或
      到案聽候裁決之情云云，自無足採，原處分機關以受處分
      人已逾應到案期限60日以上，依違反道路交通管理事件統
      一裁罰基準表規定加重處罰，核無違誤，受處分人上開異
      議，自無理由，應予駁回。
五、據上論斷，應依道路交通案件處理辦法第19條，裁定如主文
    。
中    華    民    國    98    年    4    月    23    日
                      交通法庭  法  官 陳如玲
上正本證明與原本無異。
如不服本裁定應於送達後五日內向本院提出抗告狀。
                                書記官 童淑芬
中    華    民    國    98    年    4    月    23    日


司法院資訊處製作；財團法人民間司法改革基金會備份。
